【裁判字號】    89,重訴,11
【裁判日期】    891006
【裁判案由】    殺人
【裁判全文】
臺灣彰化地方法院刑事判決                          八十九年度重訴字第一一號
    公  訴  人  臺灣彰化地方法院檢察署檢察官
    被      告  乙○○
    指定辯護人  公設辯護人丙○○
右列被告因殺人案件，經檢察官提起公訴 (民國八十九年度偵字第三七八二號)，本
院判決如左：
    主  文
乙○○殺直系血親尊親屬，處無期徒刑，褫奪公權終身。
    事  實
一、乙○○前曾多次傷害其母莊蘇葉，素行不端，後於民國八十九年五月十一日十三
    時三十分許，在彰化縣竹塘鄉○○村○○路保安巷四十一號之住處，因自覺客廳
    神明桌之擺設有問題，遂呼喚在屋外之莊蘇葉入內處理，莊蘇葉不從，乙○○乃
    強拉莊蘇葉進入客廳，二人遂發生嚴重之肢體衝突，莊蘇葉因而頸部、背部多處
    被抓傷，右膝蓋處亦有擦傷，然乙○○仍不知罷手，復於盛怒之下，萌生殺人之
    犯意，就地拾起屋內磚塊一塊由上往下朝莊蘇葉之頭部予以猛擊，於磚塊失手掉
    落後，又拾起另一塊磚塊再朝莊蘇葉之頭部重擊三至四下，迨莊蘇葉倒地無法動
    彈後始就罷，乙○○見釀成大禍，不知將其母送醫，反迅即騎乘自行車逃往彰化
    縣二林鎮華崙汽車旅館藏匿，任令其母莊蘇葉因頭部遭到重擊而受有左顴骨部
    7x4公分瘀血合併眼眶部3x1公分裂傷、右顳骨3x3公分裂傷合併骨折凹陷及相鄰
    上開傷口處有一血腫合併骨折凹陷之重創等傷，造成顱內出血死亡。乙○○於翌
    日即同年、月十二日凌晨二時三十分許，在犯罪未經發覺前，前往彰化縣警察局
    二林分局二林派出所自首而接受裁判。
二、案經乙○○自首由彰化縣警察局二林分局移請臺灣彰化地方法院檢察署檢察官偵
    查起訴。
    理  由
一、訊據被告乙○○對其右揭殺害其母之犯罪事實坦承不諱，並有犯罪所用之磚塊二
    塊扣案及案發及陳屍現場之相片十二張、位置圖一份，以及右揭扣案之磚塊二塊
    上所沾黏之血跡及毛髮與莊蘇葉之血液及毛髮經ＤＮＡ比對結果相符之內政部警
    政署刑事警察局鑑驗書一份附卷可稽；而莊蘇葉因遭被告持磚塊重擊頭部致受有
    左顴骨部7x4公分瘀血合併眼眶部3x1公分裂傷合併骨折凹陷及相鄰上開傷口處有
    一血腫合併骨折凹陷之重創造成顱內出血死亡一節，亦經檢察官督同檢驗員相驗
    屬實，並製有勘驗筆錄、相驗屍體證明書、驗斷書、相驗照片三十張在卷足憑；
    又衡諸被告係持扣案之磚塊行兇，下手之部位又係人之頭部，而被告平日又僅與
    其母同住，家中並無他人，業據證人甲○○證述在卷，然被告行兇後，竟將其母
    棄之現場不顧，任令其母倒臥血泊之中而死，是客觀上，無論就其據以行兇之兇
    器或下手之部位，或其行兇後之態度，均足以張顯被告殺人犯意之堅定。至被告
    雖辯稱伊當時頭腦不清楚云云，惟查被告前已有多次傷害其母之事實，其母甚因
    而逃往其姊丁○之住處躲藏，不敢回家與被告同住，此業據丁○於警訊時證述明
    確，顯見被告殺害其母，實源來有自，應非一時衝動、精神失控所致；又觀乎被
    告行兇後，尚知逃往他處藏匿，復於翌日自行前往警察局自首，並自警訊、偵查
    及在本院審理時，對案發經過及相關細節，均能連續而詳細之供述，復於受本院
    訊問時，自承知道拿磚塊打頭部會造成人死亡等語，足見被告行為當時，尚能明
    瞭其行為之意思及內容，並理解其行為所產生之因果關係，更清楚其行為與自首
    之法律效果，其意思能力顯無異常，自無心神喪失或精神耗弱之可言，其所為上
    開辯解，無非事後避重就輕、推諉卸責之詞，要無可信。是被告右揭犯行明確，
    已堪認定，應依法予以論科。
二、核被告所為係犯刑法第二百七十二條第一項之殺直系血親尊親屬罪。其於犯罪後
    ，在該管公務員發覺前，向彰化縣警察局二林分局二林派出所自首而接受裁判，
    有彰化縣警察局二林分局相驗案件初步調查報告資料一份附卷可按，應依法減輕
    其刑。爰審酌被告犯罪之動機、目的、方法、手段、智識程度，其前有犯罪記錄
    ，又多次打母，品行不佳，復為細故，竟持磚塊將其母砸死，手段兇殘，潣滅人
    性，所生危害極大，犯後又不知愧對其母，供詞避重就輕，未見悔意，實有將其
    與人性社會永久隔離之必要，是量處無期徒刑，並宣告褫奪公權終身，以示懲儆
    。扣案之磚塊二個，雖係被告所有，供其犯本罪所用，然其無甚價值，被告亦無
    再持以行兇之可能，又非屬違禁物，是與刑法沒收規定之意旨不相符合，爰不併
    予宣告沒收，附此敘明。
據上論斷，應依刑事訴訟法第二百九十九條第一項前段、刑法第二百七十二條第一項
、第六十二條前段、第三十七條第一項，判決如主文。
本件經檢察官王邦安到庭執行職務。
中    華    民    國    八十九      年      十      月  五        日
                                  臺灣彰化地方法院刑事第一庭
                                      法      官  葛  永  輝
右正本證明與原本無異。
如不服本判決，應於判決送達後十日內，向本院提出上訴狀( 須附繕本)。
告訴人或被害人對於判決如有不服具備理由請求檢察官上訴者，其上訴期間之計算係
以檢察官收受判決正本之日期為準。
                                      法院書記官  吳    嘉
中    華    民    國    八十九      年      十      月       十二       日
刑法第二百七十二條
殺直系血親尊親屬者，處死刑或無期徒刑。
前項之未遂犯罰之。
預備犯第一項之罪者，處三年以下有期徒刑。


司法院資訊處製作；財團法人民間司法改革基金會備份。
